# 以实际控制人编制合并报表的争议

提问人：vera 时间：2011-05-04 00:03:46
陈老师，各位同行： 我在执业过程中，遇到一个争议很激烈的项目。
具体情况如下：
父子三人，共设立了两家公司，分别生产经营同一种产品。
A公司 2006 年成立，股东为父亲、小儿子；
B公司 2009 年底成立，股东为父亲、大儿子、小儿子、A公司。其中A公司占B公司股权比例为3%。
争议的问题是：A、B两家公司是否能以A公司作为母公司编制合并报表，并出具合并审计报告？
如果能够合并，依据是什么？

回答人：chenyiwei
应当不行。母子公司之间应当存在控制与被控制的关系，而就你说的情况看，两公司最多只能说是处于同一家族的控制之下，但两者之间并无控制与被控制的关系，也就是不是母子公司关系。这个问题可以考虑两种解决办法： 1 、基于特殊用途和特殊目的编制汇总财务报表（注意不是合并财务报表）； 2 、通过股权重组（应确保是同一控制下重组）使B公司成为A公司的子公司，并按同一控制下合并的原则编制合并报表。